臺灣臺中地方法院交通事件裁定　　　 100年度交聲字第2883號
原處分機關　交通部公路總局臺中區監理所
異　議　人
即受處分人　陳培寅
上列異議人即受處分人因違反道路交通管理處罰條例案件，對於
交通部公路總局臺中區監理所民國100年9月8日所為之處分（原
處分案號：中監違字第裁60-ZAB066162號裁決書），聲明異議，
本院裁定如下：
    主    文
原處分撤銷。
    理    由
一、原處分意旨略以：異議人即受處分人陳培寅（下稱異議人）
    所有車牌號碼8229-ZF號自小客車，於民國100年2月12日12
    時49分許，在國道2號西向3公里處，因「速限90公里，經雷
    達（射）測定行速為114公里，超速24公里」之違規，經內
    政部警政署國道公路警察局第一警察隊依違反道路交通管理
    處罰條例第33條第1項第1款規定逕行舉發。異議人未於期限
    內到案，本所遂於100年9月8日以中監違字第裁60-ZAB06616
    2號裁決書裁處罰鍰新臺幣（下同）5,200元整，並依同條例
    第63條第1項第1款規定（移送書漏載第1款）記違規點數1點
    ，逾期則依裁決書處罰主文規定裁處等語。
二、異議人聲明異議意旨略以：因違規期間家父因病入院達1個
    月之久，故沒有收到掛號通知單，因伊在北京工作，不在國
    內，爰請求低罰等語。
三、按汽車行駛於高速公路、快速公路或設站管制之道路，不遵
    使用限制、禁止、行車管制及管理事項之管制規定而其行車
    速度超過規定之最高速限或低於規定之最低速限，處汽車駕
    駛人3,000元以上6,000元以下罰鍰；汽車駕駛人違反道路交
    通管理處罰條例第33條第1項之規定者，除依原條款處罰鍰
    外，並予記違規點數1點，道路交通管理處罰條例第33條第1
    項第1款及第63條第1項第1款定有明文。次按逕行舉發，應
    按已查明之資料填註車牌號碼、車輛種類、車主姓名及地址
    ，並於通知單上方空白處加註逕行舉發之文字後，由舉發機
    關送達被通知人；違反道路交通管理事件，行為人認為舉發
    之事實與違規情形相符者，得於接獲通知單後，親自或委託
    他人持該通知單，不經裁決向指定之處所，逕依裁罰基準執
    行並繳納罰鍰結案；違反道路交通管理事件行為人，未依規
    定自動繳納罰鍰，或未依規定到案聽候裁決，處罰機關應依
    基準表於舉發違反道路交通管理事件通知單送達且逾越應到
    案期限60日後之3個月內，逕行裁決之，違反道路交通管理
    事件統一裁罰標準及處理細則第11條第1項第4款、第48條第
    1項及第44條第1項分別定有明文。故依上開規定，舉發違反
    道路交通管理事件通知單應先由舉發機關送達異議人，使異
    議人得以知悉應到案日期及逕以最低處罰標準在限期內自動
    繳納罰款。倘異議人復未自動繳納罰鍰或未到案聽候裁決，
    處罰機關始得依違反道路交通管理事件統一裁罰基準表逕行
    裁決之，倘舉發違反道路交通管理事件通知單未經合法送達
    異議人，處罰機關即逕行裁決，其裁決程序即非合法。
四、再按處理違反道路交通管理事件，有關文書送達之程序，準
    用行政程序法送達之規定。違反道路交通管理事件統一裁罰
    標準及處理細則第5條定有明文。而行政程序法中對於文書
    送達，於應受送達人之住居所、事務所或營業所為之。但在
    行政機關辦公處所或他處會晤應受送達人時，得於會晤處所
    為之；於應送達處所不獲會晤應受送達人時，得將文書付與
    有辨別事理能力之同居人、受僱人或應送達處所之接收郵件
    人員；送達不能依前2條規定為之者，得將文書寄存送達地
    之地方自治或警察機關，並作送達通知書2份，1份黏貼於應
    受送達人住居所、事務所、營業所或其就業處所門首，另1
    份交由鄰居轉交或置於該送達處所信箱或其他適當位置，以
    為送達。前項情形，由郵政機關為送達者，得將文書寄存於
    送達地之郵政機關。寄存機關自收受寄存文書之日起，應保
    存3個月，行政程序法第72條第1項、第73條第1項、第74條
    分別定有明文。又行政文書依行政程序法第74條第1項規定
    為寄存送達者，如確已完成文書寄存於地方自治、警察機關
    或郵政機構，並製作送達通知單2份，1份黏貼於送達處所之
    門首，另1份交由鄰居轉交或置於送達處所信箱或其他適當
    位置時，無論應受送達人實際上何時受領文書，均以寄存之
    日期視為收受送達之日期，而發生送達之效力（最高行政法
    院95年度裁字第631號裁定要旨、臺灣高等法院暨所屬法院
    97年法律座談會刑事類提案第42號研討結果可資參照）。
五、經查：異議人所有之車牌號碼8229-ZF號自小客車，於100年
    2月12日12時49分許，在國道2號西向3公里處，因「速限90
    公里，經雷達（射）測定行速為114公里，超速24公里」之
    違規，經內政部警政署國道公路警察局第一警察隊以公警局
    交字第ZAB066162號違反道路交通管理事件通知單逕行舉發
    等情，固有舉發通知單暨採證照片各1份在卷可稽，惟前揭
    舉發通知單所記載應到案日期為100年3月29日前，該舉發通
    知單經舉發機關以異議人戶籍地址（同車籍地）「臺中市○
    區○○路4段260號」為送達，第一次因招領逾期經郵局退回
    ，復於第二次寄送上址，因未獲會晤應受送達人，亦無受領
    文書之同居人、受僱人或接收郵件人員，乃於100年6月16日
    將該舉發通知單寄存在送達地之臺中健行路郵局，並製作送
    達通知書2份，1份黏貼於應受送達人住居所門首，另1份置
    於應受送達處所信箱或其他適當位置，以為送達等情，此有
    個人基本資料查詢結果、內政部警政署國道公路警察局第一
    警察隊100年10月11日公警一交字第1000172865號函暨其檢
    附之送達證書各1份在卷可憑。則本件舉發通知單合法送達
    異議人之日期，已在舉發通知單上所載應到案日期之後，異
    議人縱使在寄存送達當日前往郵局領取該份舉發通知單，亦
    無從依其上所記載之應到案期限，享有自動到案並繳納較低
    額罰鍰之機會。原處分機關疏未詳查及此，認定異議人逾越
    應到案期限，而逕予裁決罰鍰5,200元，於法即有未合，已
    難維持。是原處分應予撤銷，並發回原處分機關，由舉發機
    關重新送達舉發通知單，並給予異議人合理之應到案期限，
    始能認定異議人有無逾越指定期間拒不到案繳納罰鍰之情事
    ，再依法定程序處理，以資適法。
六、據上論斷，應依道路交通管理處罰條例第87條第2項、道路
    交通事件處理辦法第19條，裁定如主文。
中    華    民    國   100    年    10    月    24    日
                  交通法庭    法  官  巫淑芳
上正本證明與原本無異。
如不服本裁定，應於送達後五日內，向本院提出抗告狀。
                              書記官  莊金屏
中    華    民    國   100    年    10    月    24    日